臺灣高等法院民事判決
111年度上易字第693號
上  訴  人  陳志宗

訴訟代理人  蕭銘毅律師
被 上訴 人  任凱頤



上列當事人間請求侵權行為損害賠償事件，上訴人對於中華民國
111年4月15日臺灣臺北地方法院110年度訴字第6272號第一審判
決提起上訴，本院於111年9月7日言詞辯論終結，判決如下：
    主  文
原判決關於駁回被上訴人後開第二項之訴部分，及該部分假執行
之聲請暨訴訟費用（除確定部分外）之裁判均廢棄。
被上訴人應再給付上訴人新臺幣壹拾參萬貳仟伍佰貳拾元，及自
民國一百一十年八月三十一日起至清償日止，按週年利率百分之
五計算之利息。
其餘上訴駁回。
第一審（除確定部分外）及第二審訴訟費用，由上訴人負擔八十
六，餘由被上訴人負擔。 
    事實及理由
一、上訴人主張：被上訴人於民國108年8月4日晚間，搭乘長榮
    航空編號BR0771號班機自上海飛往臺北，班機於同日晚間9
    時49分抵達臺北松山機場後，被上訴人起身拿取座位上方置
    物櫃內登機箱行李時，不慎將登機箱行李滑落而砸中伊之頭
    頸部(下稱系爭事故)，致伊受有頭部鈍傷合併腦震盪、頸部
    挫傷等傷害(下稱系爭傷害)。伊因此受有醫療費用新臺幣(
    下同)1萬4111元、看診交通費用1萬7510元，及非財產上損
    害賠償96萬8379元之損害，共計100萬元等情。爰依民法第1
    84條第1項前段、第195條第1項規定，求為命被上訴人給付
    伊100萬元，及自民事起訴狀繕本送達翌日即110年8月31日
    起算法定遲延利息之判決(原審判決被上訴人應給付上訴人3
    萬4496元本息，並駁回上訴人其餘之訴；上訴人不服，就敗
    訴部分提起上訴；未繫屬本院部分，不予贅述)。並於本院
    上訴聲明：㈠原判決關於駁回上訴人後開第2項之訴部分，及
    該部分假執行之聲請均廢棄。㈡被上訴人應再給付上訴人96
    萬5504元，及自起訴狀繕本送達翌日起至清償日止，按週年
    利率5％計算之利息。
二、被上訴人則以：當時係其他乘客欲拿座位上方置物櫃內之行
    李時，不慎將伊之行李推落，伊基於善意保護上訴人之意思
    起身去接行李，但沒有接住，行李才會落下而撞擊上訴人，
    並非伊拿取行李不慎砸落上訴人，伊並無過失不法行為；縱
    伊有過失，但上訴人請求之交通費用過高，並不合理；且上
    訴人罹患焦慮、憂鬱等症狀，屬中年人常有現象，與系爭事
    故無涉，其請求非財產上損害賠償之金額亦屬過高等語，資
    為抗辯。並於本院答辯聲明：上訴駁回。
三、查，㈠被上訴人於108年8月4日晚間，搭乘長榮航空編號BR07
    71號班機自上海飛往臺北，班機於同日晚間9時49分抵達臺
    北松山機場後，被上訴人起身拿取座位上方置物櫃內登機箱
    行李時，不慎將行李滑落，砸中該置物櫃下方上訴人之頭頸
    部，而發生系爭事故，致上訴人受有系爭傷害，被上訴人業
    經臺灣臺北地方檢察署(下稱臺北地檢署)檢察官以110年度
    偵字第513號過失傷害案件提起公訴，並經原法院刑事庭以1
    10年度審易字第365號刑事判決認被上訴人犯過失傷害罪，
    判處拘役20日，如易科罰金，以1000元折算一日；嗣經本院
    刑事庭以110年度上易字第1637號刑事判決駁回被上訴人之
    上訴確定等情，有卷附診斷證明書、起訴書，及刑事判決可
    稽（見原法院110年度審附民字第1157號卷第13-25頁，下稱
    附民卷，及本院卷第65-74頁），並經本院依職權調閱上開
    刑事卷宗核閱屬實（見本院卷第63-74頁），且為兩造所不
    爭執(見本院卷第40頁)，堪信為真。
四、本件應審究者為㈠上訴人依民法第184條第1項前段、第195條
    第1項規定，請求被上訴人負損害賠償責任，有無理由？㈡若
    有，則賠償金額以若干為適當？茲判斷如下：
　㈠上訴人依民法第184條第1項前段、第195條第1項規定，請求
    被上訴人負損害賠償責任，有無理由？
　⒈按因故意或過失，不法侵害他人之權利者，負損害賠償責任
    ；次按不法侵害他人之身體、健康、名譽、自由、信用、隱
    私、貞操，或不法侵害其他人格法益而情節重大者，被害人
    雖非財產上之損害，亦得請求賠償相當之金額，民法第184
    條第1項前段、第195條第1項前段分別定有明文。
　⒉經查：
　  ⑴、兩造均為長榮航空編號BR0771號108年8月4日晚間上海飛
        往臺北班機之乘客，該班機於同日晚間9時49分降落臺
        北松山機場停妥後，開放乘客拿取上方置物櫃行李時，
        上訴人在座位上突遭上方登機箱行李掉落砸中頭、頸部
        ，而受有系爭傷害等情，有卷附長庚醫療財團法人台北
        長庚紀念醫院（下稱台北長庚醫院）診斷證明書可稽（
        見原審附民卷第17-25頁）。
　  ⑵、而就該登機箱行李究係如何掉落乙節，被上訴人於刑事
        案件偵查中已明確陳稱：伊當天拿行李時，行李不小心
        掉下來砸到上訴人頭頸部；伊有一直關心上訴人，並且
        有航空公司人員幫忙處理，後來伊等以line聯絡，並關
        心他；伊以為上訴人已經出院好了，伊願意負責，伊犯
        了錯願意負責，請把伊關起來，伊願意以最多5萬元和
        解，如果要10萬元的話伊要去借錢等語明確(見臺北地
        檢署109年度他字第2469號偵查卷第66-67頁，下稱偵查
        卷)。而上訴人於刑事案件偵查中亦指稱：伊當時不知
        道是何人所為，就趕快找空姐，被上訴人就過來跟伊說
        不好意思，空姐就請被上訴人留下聯絡電話等語(見偵
        查卷第66頁反面)。另參酌被上訴人於系爭事故發生後
        ，確有傳送內容為「開個機艙櫃，行李掉出來讓你受挫
        傷心中十分過意不去，希望早日康復」之簡訊予上訴人
        ，其後亦再三傳送盼上訴人早日康復之簡訊予上訴人，
        有卷附簡訊可稽(見偵查卷第33頁)。由此以觀，被上訴
        人於系爭事故發生時，立即主動向上訴人致歉，並留下
        聯絡方式，事後亦再三確認上訴人身體狀況，探詢是否
        復原，甚至於刑事案件偵查中除坦承過失之外，尚明確
        表示其可負擔賠償上訴人之金額。堪信被上訴人確有於
        上開時、地因拿取置物櫃內登機箱行李時，不慎將行李
        砸落上訴人，以致上訴人受有系爭傷害，而涉有過失不
        法行為甚明。
　  ⑶、被上訴人於本院雖否認涉有前揭過失不法行為，抗辯：
        當時係他人拿取行李時，不慎將伊之行李撥落，伊只是
        要伸手去接而已，並非伊不慎將行李砸落上訴人云云。
        然查：
      　①、被上訴人於系爭事故發生時，立即主動向上訴人致
            歉，並留下聯絡方式，事後亦以簡訊向上訴人致意
            ，希望其早日康復，並於刑事案件偵查中除坦承過
            失之外，亦明確表示其可負擔賠償上訴人之金額，
            業如前述。衡諸趨吉避凶乃人之常情，倘系爭事故
            係其他乘客拿取置物櫃內行李時，不慎將行李推落
            導致上訴人受傷，被上訴人何需於事發當時主動向
            上訴人致歉，事後亦以簡訊向上訴人致意，並於刑
            事案件偵查中坦承過失，且明確表示其可負擔賠償
            上訴人之金額，顯與常情不符。堪信被上訴人應有
            於前揭時地拿取置物櫃內行李，不慎掉落砸中上訴
            人之過失不法行為。
　　　　②、況且，被上訴人並因系爭事故，致上訴人受有系爭
            傷害，經臺北地檢署檢察官以110年度偵字第513號
            起訴書提起公訴，嗣經原法院刑事庭以110年度審
            易字第365號刑事判決認被上訴人犯過失傷害罪，
            判處拘役20日，如易科罰金，以1000元折算一日；
            後經本院刑事庭以110年度上易字第1637號刑事判
            決駁回被上訴人之上訴確定等情，有卷附起訴書及
            刑事判決可稽（見附民卷第13-15頁、本院卷第65-
            74頁），並經本院依職權調閱上開刑事卷宗核閱屬
            實（見本院卷第63-74頁），業如前述。益徵被上
            訴人確有於前揭時地拿取座位上方置物櫃內登機箱
            行李時，不慎將行李砸落上訴人之過失不法行為。
            故被上訴人前揭所辯，洵非可採。　
　　⑷、綜上，被上訴人於前揭時地，拿取座位上方置物櫃內登
        機箱行李時，不慎將置物櫃內行李砸落上訴人，而發生
        系爭事故，致上訴人受有系爭傷害；且被上訴人所為過
        失不法行為，與上訴人所受系爭傷害間，具有相當因果
        關係。故上訴人依民法第184條第1項前段、第195條第1
        項規定，請求被上訴人就其因系爭事故所受損害負賠償
        責任，洵屬有據。　　　　　　
　㈡若有，則賠償金額以若干為適當？　
　⒈、上訴人請求被上訴人給付醫療費用1萬4111元、看診交通費
      用1萬7510元，及非財產上損害賠償96萬8379元，共計100
      萬元；而原審判決被上訴人應給付上訴人醫療費用1萬411
      1元、109年5月18日看診之計程車交通費用385元，及非財
      產上損害賠償2萬元，共計3萬4496元，並加計自110年8月
      31日起至清償日起算法定遲延利息部分，因被上訴人未上
      訴而告確定，合先敘明。
　⒉、茲就上訴人於本院請求被上訴人再給付損害賠償之金額，
      是否應予准許，分述如下：
    ⑴、交通費用1萬7125元（已扣除原審已確定之385元）部分
        ：
　　    上訴人主張其於108年8月7日回診時，去程自公司至台
        北長庚醫院搭乘計程車支出車資385元，回程自捷運臺
        北小巨蛋站至景安站搭乘捷運費用30元，加計計程車資
        100元，來回共515元，以就診次數34次計算，共計支出
        交通費用1萬7510元，固提出計程車乘車證明為證（見
        附民卷第33頁）。然查：
　　　　①、上訴人所受系爭傷害，乃頭部鈍傷合併腦震盪、頸
            部挫傷，衡情並未影響上訴人之肢體與行動能力，
            尚不至於每次就醫治療均需搭乘計程車來回，自應
            以上訴人搭乘大眾運輸系統之費用計算就醫治療之
            交通費用。
　　　　②、參以上訴人公司位於新北市○○區○○路000號，附近有
            橘5、聯營262等公車路線搭乘直接到達景安捷運站
            ，公車費用為15元；再由景安捷運站搭乘捷運至臺
            北小巨蛋站前往台北長庚醫院就診，捷運費用為30
            元；因此單趟就診費用，為捷運費用30元加計公車
            費用15元，來回兩趟共計90元【計算式：(30+15）
            ×2＝90】。而以上訴人前往台北長庚醫院神經外科
            、中醫針傷科、復健科、精神科就診及復健，共計
            28次（即原判決附表編號1、3、4、5、6、7、8、9
            、10、11、13、15、16、17、18、20、23、24、26
            、27、29、31、34、35、37、40、42、43，見原審
            卷第111-139頁、第149頁醫療費用收據及復健物理
            治療部分負擔繳費及治療記錄卡），合計費用2520
            元（計算式：90×28＝2520）。上訴人復於原審已表
            明不請求前往新北市立土城醫院就診之交通費用（
            即原判決附表編號38、39，見原審卷第107頁），
            此部分則不予計算。是以，上訴人得請求看診之交
            通費用應為2520元。
　  ⑵、非財產上損害賠償94萬8379元（已扣除原審已確定之2萬
        元）部分：
　　　  ①、按慰藉金之賠償須以人格權遭遇侵害，使精神上受
            有痛苦為必要，其核給須斟酌雙方之身分、資力與
            加害程度及其他各種情形核定相當之數額（最高法
            院51年台上字第223號民事判例意旨參照）。　
　　　　②、本院審酌被上訴人於航空器內拿取置物櫃內登機箱
            行李之過程中，不慎將行李掉落砸中上訴人之頭、
            頸部，致上訴人受有系爭傷害，由其多次前往醫院
            神經外科及中醫針傷科治療與復健高達近30次之情
            形觀之，顯然已嚴重影響其頭、頸部之功能，所受
            損害程度非輕；且上訴人任職於科技公司，工作環
            境競爭激烈，上訴人需多次請假前往醫院，亦影響
            其出勤紀錄，因恐影響其工作表現，使其身心備受
            煎熬，甚至感到疲倦、焦慮及缺乏生命價值等症狀
            ，而多次前往精神科就診，足見精神上受有重大痛
            苦；佐以上訴人於系爭事故發生時於科技公司任職
            ，名下有不動產及汽車，108年間薪資、獎金、股
            利、營利及其他所得共193萬2627元；被上訴人為
            大學畢業，平日為家管，108年間名下利息及財產
            交易所得共8萬6653元等一切情狀(見外放限制閱覽
            卷內稅務電子閘門財產所得調件明細表)；認上訴
            人請求非財產上損害賠償15萬元，應屬適當。
  ⒉、準此，上訴人請求被上訴人給付醫療費用1萬4111元，看診
      交通費用2905元（計算式：385＋2520＝2905)，及非財產上
      損害賠償15萬元，合計16萬7016元（計算式：14111＋2905
      +150000=167016），應屬有據；則以此金額再扣除原審已
      判准被上訴人應給付上訴人之3萬4496元，上訴人得再請
      求被上訴人等連帶賠償其所受損害13萬2520元（計算式：
      000000-00000＝132520）。
五、從而，上訴人依民法第184條第1項前段、第195條第1項規定
    ，請求被上訴人再給付上訴人13萬2520元，及自起訴狀繕本
    送達翌日即110年8月31日（見附民卷第43頁送達證書）起至
    清償日止，按週年利率5％計算之利息，為有理由，應予准許
    ；逾此所為之請求，為無理由，不應准許。原審就上開應准
    許部分，為上訴人敗訴之判決，於法即有未洽，上訴人就此
    部分指謫原判決不當，求予廢棄，為有理由；爰由本院將此
    部分予以廢棄，並改判如主文第2項所示。至於上訴人之請
    求不應准許（除已確定部分外）部分，原審為上訴人敗訴之
    判決，並駁回其此部分之訴，於法並無不合。上訴人猶執前
    詞指謫原判決此部分不當，求予廢棄，為無理由，應駁回其
    此部分之上訴。
六、本件事證已臻明確，兩造其餘攻擊防禦方法及所提證據，經
    本院斟酌後，認為均不足以影響本判決之結果，而無逐一論
    駁之必要，併此敘明。
七、據上論結，本件上訴人之上訴為一部有理由、一部無理由。
    爰判決如主文。　　
中　　華　　民　　國　　111 　年　　9 　　月　　21　　日
  　　　　　　　　民事第九庭  
  　                    審判長法  官  楊絮雲   
                              法  官  陳賢德
                              法  官  郭顏毓
正本係照原本作成。
不得上訴。
中　　華　　民　　國　　111 　年　　9 　　月　　21　　日

    　　　　　　　　　　　　　書記官  馬佳瑩